---
title: "filter"
date: '2022-01-15T21:13:14-05:00'
categories: R
tags:
- Manipulación
- dplyr
output:
  blogdown::html_page:
    toc: true
type: book
weight: 20
---
```{r setup, include=FALSE}
knitr::opts_chunk$set(collapse = TRUE)
```

# 1. Definición
Así como la función `select` es utilizada para seleccionar variables (columnas), la función `filter` hace lo propio con las observaciones (filas) de la base de datos que cumplen con una condición de interés.

Recordemos que antes de utilizar la función `select`, debemos cargar el paquete `dplyr` usando la función `library()`.


```{r warning = FALSE, message = FALSE }
library(dplyr)
```


# 2. Sintáxis 

La sintáxis básica de `filter` para seleccionar observaciones es:

`select(filter, condición)`

En donde:

* `data`: es la base de datos.

* `condición`: condición de interés que deben cumplir las observaciones.

# 3. Operadores lógicos

Existen múltiples operadoores que será útiles para especificar las condicones de interés al momento de filtrar los datos.

  + `x < y`: x menor que y.

  + `x > y =`: x mayor que y.
  
  + `x <= y`: x menor o igual que y.
  
  + `x >= y`: x mayor o igual que y.

  + `x == y`: x igual a y.

  + `x != y`: x no es igual a y.

Además, podemos usar las siguientes funciones:

  + `between(x, A, B)`: x >= A & x <= B; 


En donde:

* `data`: es la base de datos.

* `condición`: condición de interés que deben cumplir las observaciones.


## 2.1. Seleccionemos una variable
Seleccionaremos la variable **Petal.Length** base de datos `iris`.

```{r warning = FALSE,message = FALSE,results=FALSE}
select(iris,Petal.Length)
```


```{r warning = FALSE, message = FALSE, echo=FALSE}
head(select(iris,Petal.Length))
```

## 2.2. Seleccionemos una variable por posición en la base de datos
Una alternativa a lo anterior, es seleccionar una variable que se encuentre en un orden específico detro de la base de datos. Por ejemplo, seleccionemos la quinta variable en la base de datos `iris`:

```{r warning = FALSE,message = FALSE,results=FALSE}
select(iris,5)
```

```{r warning = FALSE, message = FALSE, echo=FALSE}
head(select(iris,5))
```

El resultado nos muestra que la variable ubicada en la quinta posición es **Species**. Para corroborar el orden, podemos utilizar la función `glimpse`:

```{r warning = FALSE,message = FALSE,results=FALSE}
glimpse(iris)
```

## 2.3. Seleccionemos más de una variable
Ahora, seleccionemos las variables **Petal.Length** y **Petal.Width**. Esto lo podemos realizar nombrando las variables de interés:

```{r warning = FALSE,message = FALSE,results=FALSE}
select(iris,Petal.Length, Petal.Width)
```

```{r warning = FALSE, message = FALSE, echo=FALSE}
head(select(iris,Petal.Length, Petal.Width))
```


## 2.4. Seleccionemos un rango de variables
De forma alternativa, podemos selccionar un rango de variables utilizando `:`. Aquí, las variables de interes deben estar ubicadas en posiciones contiguas dentro de la base de datos:

```{r warning = FALSE,message = FALSE,results=FALSE}

```


```{r warning = FALSE, message = FALSE, echo=FALSE}
head(select(iris,3:4))
```

Cuando las varables no se encuentran contiguas, podemos especificar las variables a seleccionar utilizando `c(,)`:

```{r warning = FALSE,message = FALSE,results=FALSE}
select(iris,c(,c(1,3:4)))
```

```{r warning = FALSE, message = FALSE, echo=FALSE}
head(select(iris,c(,c(1,3:4))))
```

En este ejemplo, especificamos que queremos todas las filas, y las columnas 1, 3 y 4.

## 2.4. Seleccionemos todas las variables excepto una
Para seleccionar todas las variables excepto una, debemos anteponer el signo `-`a la variable que **no** es de nuestro interés. Por ejemplo, vamos a excluir la variable **Petal.Length**:


```{r warning = FALSE,message = FALSE,results=FALSE}
select(iris,-Petal.Length)
```


```{r warning = FALSE, message = FALSE, echo=FALSE}
head(select(iris,-Petal.Length))
```


## 2.5. Seleccionemos una variable que comienza con cierto carácter
Dependiendo de las etiquetas asignadas a las variables de una base de datos, algunas veces será de utilidad seleccionar una o más variables en base a los caracteres con los cuales comienzan sus nombres.

Por ejemplo, en nuestra base de datos, podemos seleccionar variables que comiencen con **Petal**. Para ello, utilizaremos la función `starts_with()`:

```{r warning = FALSE,message = FALSE,results=FALSE}
select(iris,starts_with("Petal"))
```


```{r warning = FALSE, message = FALSE, echo=FALSE}
head(select(iris,starts_with("Petal")))
```

## 2.6. Seleccionemos una variable que termina con cierto carácter

De forma similar al ejemplo anterior, select nos permite seleccionar variables que terminen con ciertos caracteres. Por ejemplo, podemos seleccionar variables cuyo nombre finalice con **Length**. Para ello, utilizaremos la función `ends_with()`:


```{r warning = FALSE,message = FALSE,results=FALSE}
select(iris,ends_with("Length"))
```


```{r warning = FALSE, message = FALSE, echo=FALSE}
head(select(iris,ends_with("Length")))
```

## 2.7. Seleccionemos una variable que contiene un patrón determinado

Podríamos seleccionar variables en base a la prescencia de uno o más caracteres específicos en su nombre. Para ello, debemos utilizar la función `contains()`:

```{r warning = FALSE,message = FALSE,results=FALSE}
select(iris,contains("S"))
```


```{r warning = FALSE, message = FALSE, echo=FALSE}
head(select(iris,contains("S")))
```

La selección anterior nos permitió seleccionar todas las variables que incluyen la letra **S** en su nombre. 

## 2.8. Seleccionemos variables especificadas en un vector

Finalmente, podríamos seleccionar las variables especificadas en un vector. Para ello, debemos utilizar la función `one_of()`. Generemos un vector llamados **Petalo** que contendrá los nombres de las variables **Petal.Length** y **Petal.Width**:

```{r warning = FALSE,message = FALSE,results=FALSE}
Petalo<-c("Petal.Length","Petal.Width")
```

Ahora, seleccionemos las variables:

```{r warning = FALSE,message = FALSE,results=FALSE}
select(iris,one_of(Petalo))
```


```{r warning = FALSE, message = FALSE, echo=FALSE}
head(select(iris,one_of(Petalo)))
```


# 3. Referencias

* [select](https://dplyr.tidyverse.org/reference/select.html)
