---
title: "filter"
date: '2022-01-15T21:13:14-05:00'
categories: R
tags:
- Manipulación
- dplyr
output:
  blogdown::html_page:
    toc: true
type: book
weight: 20
---
```{r setup, include=FALSE}
knitr::opts_chunk$set(collapse = TRUE)
```

# 1. Definición
Así como la función `select` es utilizada para seleccionar variables (columnas), la función `filter` hace lo propio con las observaciones (filas) de la base de datos que cumplen con una condición de interés.

Recordemos que antes de utilizar la función `select`, debemos cargar el paquete `dplyr` usando la función `library()`.


```{r warning = FALSE, message = FALSE }
library(dplyr)
```


# 2. Operadores lógicos y booleanos

Existen múltiples operadoores que serán útiles para especificar las condicones de interés al momento de filtrar los datos.

  + `x < y`: x menor que y.

  + `x > y =`: x mayor que y.
  
  + `x <= y`: x menor o igual que y.
  
  + `x >= y`: x mayor o igual que y.

  + `x == y`: x igual a y.

  + `x != y`: x no es igual a y.

  + `between(x, A, B)`: x >= A & x <= B.
  
  + `%in%`: Comprueba si un valor está en una conjunto de valores.
  
  + `is.na()`: Comprueba si un valor es un NA.

Además, podemps usar operadores Booleanas para establecer combinaciones de condiciones:

  + `&`: es "y": lo utilizamos para múltiples condiciones.
  
  + `|`: es "o".
  
  + `!`: es "no"; lo utilizamos para negar una condición.
  

# 2. Sintáxis 

La sintáxis básica de `filter` para seleccionar observaciones es:

`select(filter, condición)`

En donde:

* `data`: es la base de datos.

* `condición`: condición de interés que deben cumplir las observaciones.


## 2.1 Condición de interés en una variable
Filtremos información específica de una variable. Por ejemplo, podríamos estar interesados en todas aquellas observaciones que tengan un **Largo de Sépalo** mayor a 5.8. Para aplicar el filtro, utilizaremos el operador lógico `x > y`:

```{r warning = FALSE,message = FALSE,results=FALSE}
filter(iris,Sepal.Length>5.8)
```


```{r warning = FALSE, message = FALSE, echo=FALSE}
head(filter(iris,Sepal.Length>5.8))
```

## 2.2 Condición de interés en dos variables
Ahora bien, podríamos estar interesados en observaciones que cumplan criterios en dos (o más variables). Por ejemplo, queremos trabajar con las observaciones de la especie **versicolor** que tengan un **Largo de Sépalo** mayor a 5.8. Para aplicar el filtro, utilizaremos los operadores lógicos `x > y` y `x == y`, además del operador booleano `&`:

```{r warning = FALSE,message = FALSE,results=FALSE}
filter(iris,Sepal.Length>5.8 & Species=="versicolor")
```

```{r warning = FALSE, message = FALSE, echo=FALSE}
head(filter(iris,Sepal.Length>5.8 & Species=="versicolor"))
```

De forma similar, si estuviesemos interesados en las observaciones de todas las especies excepto **versicolor**, podemos utilizar el operador lógico`x > y` y `x != y`:

```{r warning = FALSE,message = FALSE,results=FALSE}
filter(iris,Sepal.Length>5.8 & Species!="versicolor")
```


```{r warning = FALSE, message = FALSE, echo=FALSE}
head(filter(iris,Sepal.Length>5.8 & Species!="versicolor"))
```


## 2.3 Condición de interés en una u otra variable
Ahora bien, podríamos estar interesados en observaciones que cumplan criterios en una u otra variable. Por ejemplo, queremos trabajar con las observaciones de la especie **versicolor** y todas aquellas que tengan un **Largo de Sépalo** mayor a 5.8 (independiente de la especie). Para aplicar el filtro, utilizaremos los operadores lógicos `x > y` y `x == y`, además del operador booleano `|`:


```{r warning = FALSE,message = FALSE,results=FALSE}
filter(iris,Sepal.Length>5.8 | Species=="versicolor")
```


```{r warning = FALSE, message = FALSE, echo=FALSE}
head(filter(iris, Sepal.Length>5.8 | Species=="versicolor"))
```


## 2.4 Filtrar observaciones que no contienen un valor en una variable
Cuando trabajamos con variables que contienen una gran cantidad de niveles, podríamos estar interesados en algúnas de ellas para futuros análisis. Por ejemplo, queremos trabajar solamente con las observaciones de la **especie** **virginica**. Dicho de otro modo, queremos excluir las observaciones de las especies **setosa** y  **versicolor**. Para aplicar el filtro, utilizaremos los operadores lógicos `!` y ``%in%``, además del operador booleano `|`.

```{r warning = FALSE,message = FALSE,results=FALSE}
filter(iris, !Species %in% c("setosa","versicolor"))
```


```{r warning = FALSE, message = FALSE, echo=FALSE}
head(filter(iris, !Species %in% c("setosa","versicolor")))
```

Acabamos de filtrar la base de datos para quedarnos con todas aquellas observaciones de la variable **Species** que no contienen los valores **setosa** y  **versicolor**.


## 2.5 Filtrar observaciones que no contienen valores en múltiples variables
De igual forma, podríamos estar interesados en observaciones que cumplan condiciones en más de una varible. Por ejemplo, queremos trabajar solamente con las observaciones de la especie **virginica** que tienen un **Largo de Sépalo** diferente a 5.8. Dicho de otra forma, queremos excluir las observaciones de las especies **setosa** y **versicolor** que tengan un **Largo de Sépalo** igual 5.8.


```{r warning = FALSE,message = FALSE,results=FALSE}
filter(iris, !Species %in% c("setosa","versicolor") & 
             !Sepal.Length %in% c(5.8))
```


```{r warning = FALSE, message = FALSE, echo=FALSE}
head(filter(iris, !Species %in% c("setosa","versicolor") & 
             !Sepal.Length %in% c(5.8)))
```


# 3. Referencias

* [select](https://dplyr.tidyverse.org/reference/select.html)
