---
title: "mutate()"
date: '2022-01-15T21:13:14-05:00'
categories: R
tags:
- Manipulación
- dplyr
output:
  blogdown::html_page:
    toc: true
type: book
weight: 30
---
```{r setup, include=FALSE}
knitr::opts_chunk$set(collapse = TRUE)
```

# 1. Definición
El verbo `mutate()` permite crear nuevas variables (columnas) a partir de variables existentes, conservando las variables existentes.

`mutate()` siempre agrega nuevas variables (columnas) al final de un conjunto de datos. Además, `mutate()` puede combinarse con otras grandes funciones para tareas más avanzadas. 

Recordemos que antes de utilizar la función ``mutate()``, debemos cargar el paquete `dplyr` usando la función `library()`.


```{r warning = FALSE, message = FALSE }
library(dplyr)
```

# 2. Sintáxis 

La sintáxis básica de `mutate()` para seleccionar observaciones es:

`mutate(data, ...)`

En donde:

* `data`: data frame (nuestros datos).

* `...`: Nombre y valor de la expresión que determinará la nueva variable (e.g. Nueva_variable = variable_original*2).


## 2.1 Razón entre dos variables
`mutate()` nos permite calcular una variable que represente la razón entre dos variables en nuestra base de datos. Por ejemplo, asignaremos el nombre **Razon_Petalo** a la razón entre el **Largo del Pétalo** y el **Ancho del Pétalo**.


```{r warning = FALSE,message = FALSE,results=FALSE}
mutate(iris,Razon_Petalo=Petal.Length/Petal.Width)
```


```{r warning = FALSE, message = FALSE, echo=FALSE}
head(mutate(iris,Razon_Petalo=Petal.Length/Petal.Width))
```
Podemos apreciar que se ha agreagdo una nueva variable (columna)  al final del conjunto de datos.

## 2.2 Multiplicamos una variable por una constante
Las variables de la base de datos iris están medidas en milimetros. Si quisieramos transformarlas a centimetros, debemos multiplicarlas por una constante. A modo de ejemplo, transformemos la variable **Sepal.Length**:

```{r warning = FALSE,message = FALSE,results=FALSE}
mutate(iris,Sepal.length.cm=Sepal.Length*0.1)
```

```{r warning = FALSE, message = FALSE, echo=FALSE}
head(mutate(iris,Sepal.length.cm=Sepal.Length*0.1))
```

Ahora, nuestra abse de datos tiene 7 columnas, igual que el ejemplo anterior. ¿Por qué no vemos la variable **Razon_Petalo**?. Para que los cambios se mantengan a l olargo de la rutina de trabajo debemos (i) generar un objeto con el nuevo *data frame* (p.e. iris_1) o (ii) asignar los cambios al *data frame*.

## 2.3 Generamos dos nuevas variables
`mutate()` nos permite generar múltiples variables. A continuación, generaremos simultáneamente las variables **Razon_Petalo** y Sepal.length.cm: 


```{r warning = FALSE,message = FALSE,results=FALSE}
mutate(iris,Razon_Petalo=Petal.Length/Petal.Width,
            Sepal.length.cm=Sepal.Length*0.1)
```



```{r warning = FALSE, message = FALSE, echo=FALSE}
head(mutate(iris,Razon_Petalo=Petal.Length/Petal.Width,
            Sepal.length.cm=Sepal.Length*0.1))
```


## Combinando `mutate()` con `recode()`
`recode()` permite cambiar las observaciones dentro de una variable. Por ejemplo, cambiemos el nombre a las especies contenidas en la base datos.

```{r warning = FALSE,message = FALSE,results=FALSE}
mutate(iris,Species_nueva=recode(Species, 
                                 "setosa"="Iris_setosa",
                                 "virginica"="Iris_virginica",
                                 "versicolor"="Iris_versicolor"))
```

```{r warning = FALSE, message = FALSE, echo=FALSE}
head(mutate(iris,Species_nueva=recode(Species, 
                                 "setosa"="Iris_setosa",
                                 "virginica"="Iris_virginica",
                                 "versicolor"="Iris_versicolor")))
```

## Combinando `mutate()` con `cut`()`
`cut()` transforma las observaciones en rangos de valores, poniendo los valores dentro de segementos definidos por el usuario. Genermos rangos de valores para saber si las observaciones de la variable **Petal.Length** se encuentran bajo o sobre la media:


```{r warning = FALSE,message = FALSE,results=FALSE}
mutate(iris,Petal.Length.Segmento=cut(Petal.Length, 
                       c(-Inf,mean(Petal.Length), max(Petal.Length)),
                       c("Bajo la media","Sobre la media")))
```

```{r warning = FALSE, message = FALSE, echo=FALSE}
head(mutate(iris,Petal.Length.Segmento=cut(Petal.Length, 
                       c(-Inf,mean(Petal.Length), max(Petal.Length)),
                       c("Bajo la media","Sobre la media"))))
```






# 3. Referencias

* [tidyverse.org](https://dplyr.tidyverse.org/reference/mutate.html)

* [R documentation](https://www.rdocumentation.org/packages/dplyr/versions/0.5.0/topics/mutate)
