---
title: "select"
date: '2022-01-15T21:13:14-05:00'
categories: R
tags:
- Manipulación
- dplyr
output:
  blogdown::html_page:
    toc: true
type: book
weight: 10
---
```{r setup, include=FALSE}
knitr::opts_chunk$set(collapse = TRUE)
```

# 1. Definición
La función `select` permite elegir un subconjunto de las variables (columnas) de la base de datos.

Recordemos que antes de utilizar la función `select`, debemos cargar el paquete `dplyr` usando la función `library()`.


```{r warning = FALSE, message = FALSE }
library(dplyr)
```


# 2. Sintáxis 

La sintáxis básica de `select` para seleccionar una variable es:

`select(data, variable)`

En donde:

* `data`: es la base de datos.

* `variable`: especifica la variable a seleccionar


## 2.1. Seleccionemos una variable
Seleccionaremos la variable **Petal.Length** base de datos `iris`.

```{r warning = FALSE,message = FALSE,results=FALSE}
select(iris,Petal.Length)
```


```{r warning = FALSE, message = FALSE, echo=FALSE}
head(select(iris,Petal.Length))
```

## 2.2. Seleccionemos una variable por posición en la base de datos
Una alternativa a lo anterior, es seleccionar una variable que se encuentre en un orden específico detro de la base de datos. Por ejemplo, seleccionemos la quinta variable en la base de datos `iris`:

```{r warning = FALSE,message = FALSE,results=FALSE}
select(iris,5)
```

```{r warning = FALSE, message = FALSE, echo=FALSE}
head(select(iris,5))
```

El resultado nos muestra que la variable ubicada en la quinta posición es **Species**. Para corroborar el orden, podemos utilizar la función `glimpse`:

```{r warning = FALSE,message = FALSE,results=FALSE}
glimpse(iris)
```

## 2.3. Seleccionemos más de una variable
Ahora, seleccionemos las variables **Petal.Length** y **Petal.Width**. Esto lo podemos realizar nombrando las variables de interés:

```{r warning = FALSE,message = FALSE,results=FALSE}
select(iris,Petal.Length, Petal.Width)
```

```{r warning = FALSE, message = FALSE, echo=FALSE}
head(select(iris,Petal.Length, Petal.Width))
```


## 2.4. Seleccionemos un rango de variables
De forma alternativa, podemos selccionar un rango de variables utilizando `:`. Aquí, las variables de interes deben estar ubicadas en posiciones contiguas dentro de la base de datos:

```{r warning = FALSE,message = FALSE,results=FALSE}

```


```{r warning = FALSE, message = FALSE, echo=FALSE}
head(select(iris,3:4))
```

Cuando las varables no se encuentran contiguas, podemos especificar las variables a seleccionar utilizando `c(,)`:

```{r warning = FALSE,message = FALSE,results=FALSE}
select(iris,c(,c(1,3:4)))
```

```{r warning = FALSE, message = FALSE, echo=FALSE}
head(select(iris,c(,c(1,3:4))))
```

En este ejemplo, especificamos que queremos todas las filas, y las columnas 1, 3 y 4.

## 2.4. Seleccionemos todas las variables excepto una
Para seleccionar todas las variables excepto una, debemos anteponer el signo `-`a la variable que **no** es de nuestro interés. Por ejemplo, vamos a excluir la variable **Petal.Length**:


```{r warning = FALSE,message = FALSE,results=FALSE}
select(iris,-Petal.Length)
```


```{r warning = FALSE, message = FALSE, echo=FALSE}
head(select(iris,-Petal.Length))
```


## 2.5. Seleccionemos una variable que comienza con cierto carácter

## 2.6. Seleccionemos una variable que termina con cierto carácter

## 2.7. Seleccionemos una variable que contiene un valor




# 6. Referencias

* [Theme elements](https://ggplot2.tidyverse.org/reference/element.html)

* [Legends](http://www.cookbook-r.com/Graphs/Legends_(ggplot2)/)

* [Conjunto de datos iris](https://es.wikipedia.org/wiki/Conjunto_de_datos_flor_iris)