---
title: "Grafico de dispersión"
date: '2020-12-01T21:13:14-05:00'
categories: R
tags:
- Visualización
- ggplot
---

```{r setup, include=FALSE}
knitr::opts_chunk$set(collapse = TRUE)
```

# Gráfico de Dispersión

Los gráficos de dispersión (scatterplot en inglés) se utilizan para observar asociación entre dos variablesnuméricas diferentes. 

La posición de cada punto en el eje horizontal y vertical indica valores para una misma unidad experimental.

# Datos

```{r iris}
library(dplyr)
glimpse(iris)
```
# Cargando la librería


```{r }
library(ggplot2)
```

# Visualización

A continuación,
```{r pie, fig.cap='Gráfico de dispersión.', tidy=FALSE}

ggplot(data=iris, mapping =aes(x=Petal.Length, y =Petal.Width))+geom_point()
```

Mejoremos nuestro gráfico. Para ello, modificaremos algúnos parámetros gráficos, como 

Ajustemos el título del gráfico y de los ejes

```{r pie, fig.cap='Gráfico de dispersión.', tidy=FALSE}

ggplot(data = iris, mapping=aes(x=Petal.Length , y =Petal.Width))+
  geom_point()+
  xlim(c(0, 8))+
  ylim(c(0, 3))+
  labs(title="Largo vs Ancho del Pétalo", 
       x="Largo de Pétalo (cms)",
       y="Ancho de Pétalo (cms)")
```

Ajustemos el título del gráfico y de los ejes
```{r pie, fig.cap='Gráfico de dispersión.', tidy=FALSE}


ggplot(data = data, mapping=aes(x=Petal.Length , y =Petal.Width))+
  geom_point()+
  xlim(c(0, 8))+
  ylim(c(0, 3))+
  labs(title="Largo vs Ancho del Pétalo", 
       y="Ancho (cms)", x="Largo (cms)")+
  theme(axis.text =element_text(size=16),
        axis.title=element_text(size=23),
        plot.title=element_text(size=25,colour="maroon"))
```


Ajustemos el tamaño y color de los puntos
```{r pie, fig.cap='Gráfico de dispersión.', tidy=FALSE}



ggplot(data = data, mapping=aes(x=Petal.Length , y =Petal.Width))+
  geom_point(col="steelblue", size=2.5)+
  xlim(c(0, 8))+
  ylim(c(0, 3))+
  labs(title="Largo vs Ancho del Pétalo", 
       y="Ancho (cms)", x="Largo (cms)")+
  theme(axis.text =element_text(size=16),
        axis.title=element_text(size=23),
        plot.title=element_text(size=25),
        plot.subtitle=element_text(size=20))
```


Ajustemos el color de los puntos de acuerdo a categorías en otra variable

```{r pie, fig.cap='Gráfico de dispersión.', tidy=FALSE}


ggplot(data = data, mapping=aes(x=Petal.Length , y =Petal.Width))+
  geom_point(aes(col=Species), size=2.5)+
  xlim(c(0, 8))+
  ylim(c(0, 3))+
  labs(title="Largo vs Ancho del Pétalo", 
       y="Ancho (cms)", x="Largo (cms)")+
  theme(axis.text =element_text(size=16),
        axis.title=element_text(size=23),
        plot.title=element_text(size=25),
        plot.subtitle=element_text(size=20))
```

Ajustemos manualmente color de los puntos de acuerdo a categorías en otra variable

```{r pie, fig.cap='Gráfico de dispersión.', tidy=FALSE}
ggplot(data = data, mapping=aes(x=Petal.Length , y =Petal.Width))+
  geom_point(aes(col=Species), size=2.5)+
  scale_colour_manual(values=c("#BC3C29FF", "#0072B5FF","#E18727FF"))+
  xlim(c(0, 8))+
  ylim(c(0, 3))+
  labs(title="Largo vs Ancho del Pétalo", 
       y="Ancho (cms)", x="Largo (cms)")+
  theme(axis.text =element_text(size=16),
        axis.title=element_text(size=23),
        plot.title=element_text(size=25),
        plot.subtitle=element_text(size=20))
```



Ajustemos manualmente color de los puntos de acuerdo a categorías en otra variable

```{r pie, fig.cap='Gráfico de dispersión.', tidy=FALSE}
ggplot(data = data, mapping=aes(x=Petal.Length , y =Petal.Width))+
  geom_point(aes(col=Species), size=2.5)+
  scale_colour_manual(values=c("#BC3C29FF", "#0072B5FF","#E18727FF"))+
  xlim(c(0, 8))+
  ylim(c(0, 3))+
  labs(title="Mi primer gráfico en R", 
       y="Ancho (cms)", x="Largo (cms)")+
  theme(axis.text =element_text(size=16),
        axis.title=element_text(size=23),
        plot.title=element_text(size=25),
        legend.position = c(0.13, 0.85),
        legend.box.background = element_rect(fill = "transparent", colour = "#333333",size=1.2),
        legend.title = element_text(size = 15),
        legend.text = element_text(size = 12))
```


Finalmente

```{r pie, fig.cap='Gráfico de dispersión.', tidy=FALSE}
ggplot(data = data, mapping=aes(x=Petal.Length , y =Petal.Width))+
  geom_point(aes(col=Species), size=2.5)+
  scale_colour_manual(values=c("#BC3C29FF", "#0072B5FF","#E18727FF"))+
  xlim(c(0, 8))+
  ylim(c(0, 3))+
  labs(title="Largo vs Ancho del Petalo",
       y="Ancho (cms)", x="Largo (cms)")+
  theme(axis.text =element_text(size=16),
        axis.title=element_text(size=23),
        plot.title=element_text(size=25),
        legend.position = c(0.13, 0.85),
        legend.box.background = element_rect(fill = "transparent", colour = "#333333",size=1.2),
        axis.line = element_line(color = "#333333",size = 1, linetype = "solid"))
```



