---
title: "3. Gráfico jitter"
date: '2021-10-05T21:13:14-05:00'
categories: R
tags:
- Visualización
- ggplot
output:
  blogdown::html_page:
    toc: true
weight: 30
---
```{r setup, include=FALSE}
knitr::opts_chunk$set(collapse = TRUE)
```

# 1. Definición

Este tipo de gráfico permite observar la densidad de puntos en cada categoría de una variable categórica, incorporando un grado de "ruido" para evitar sobreposición de puntos.
Recordemos que antes de realizar nuestro gráfico, debemos cargar el paquete ggplot2 usando la función `library()`.

```{r warning = FALSE}
library(ggplot2)
```

# 2. Sintáxis 

La sintáxis básica de ggplot2 para generar un gráfico jitter es:

`ggplot(data, mapping=aes(x,y))+ geom_jitter()`

En donde:

* `data`: es la base de datos.

* `aes()`: especifica las variables en los ejes x e y.

* `+`: Da aviso a R para que suga leyendo el código, ya que se agregará una nueva capa.

* `geom_boxplot()`: Especifica que queremos generar un gráfico de cajas.

# 3. Datos

Para el presente tutorial, utilizaremos información de contaminación atmosférica para tres ciudades de Chile obtenida a partir de la plataforma oficial del [Sistema de Información Nacional de Calidad del Aire (SINCA)](https://sinca.mma.gob.cl/#) del Minsiterio de Medio Ambiente de Chile.

La base de datos **MaterialParticulado.txt** se encuentra disponible en el repositorio github [PACortes/pacortes_datos](https://github.com/PACortes/pacortes_datos).


# 4. Visualización 

## 4.1. Gráfico jitter para una variable
Generemos un gráfico jitter para visualziar los datos de la variable **PM2.5**.

```{r}
ggplot(data=MaterialParticulado, mapping =aes(x=Ciudad, y=PM2.5))+
  geom_jitter()
```

# 5. Juntando todas las piezas

```{r}
ggplot(data=MaterialParticulado, mapping =aes(x=Ciudad, y=PM2.5))+
  geom_boxplot()+
  geom_jitter(position=position_jitter(0.1), color="#0072B5FF")+
  labs(title="PM2.5 según ciudad",
       y="PM2.5 (μm)", x="Ciudad")+
  theme(axis.text =element_text(size=16),
        axis.title=element_text(size=23),
        plot.title=element_text(size=25),
        axis.line = element_line(color = "#333333",size = 1, linetype = "solid"))
```