---
title: "Introducción a RStudio"
date: '2021-10-05T21:13:14-05:00'
categories: R
tags:
- R
- RStudio
output:
  blogdown::html_page:
    toc: true
type: book
weight: 20
---
```{r setup, include=FALSE}
knitr::opts_chunk$set(collapse = TRUE)
```

Recordemos que `RStudio` no es `R`. Es un programa que ejecuta `R` y proporciona herramientas adicionales que son útiles al escribir código `R`, algo así como su sistema operativo puede ejecutar un navegador web. 

Este taller asumirá que estamos utilizando `RStudio` para interactuar con `R`, aunque todo lo que veremos se puede hacer directament en `R`.

# 1. Instalación de `RStudio`
`RStudio` es gratuito y de código abierto. Haz clic [aquí](https://www.rstudio.com/products/rstudio/download/) para descargar la versión que corresponda a tu sitema operativo.

`RStudio` requiere la instalación de `R` (versión 3.0. 1 o superior). Para descargar `R`, haz clic [aquí](https://cran.r-project.org/bin/windows/base/) si tu sistema operativo es Windows, y [aquí](https://cran.r-project.org/bin/macosx/) en caso de que sea macOS.

# 2. Entorno de trabajo de `RStudio`
Cuando abras RStudio, notarás una ventana con cuatro paneles principales, cada uno con algunas pestañas.


## 2.1. Consola
En el panel inferior izquierdo, encontraremos la consola de `RStudio`. Es aquí donde podemos escribir las lineas de comando para interactuar con `R`, y en donde nuestro código es interpretado. La consola es la única parte de `RStudio` que en realidad es `R`; todo lo demás son herramientas opcionales.

  
## 2.2. Script
En el panel superior izquierdo, encontraremos el script, editor de texto con la extensión de archivo *.R* que puede ser leido por `R`. En el script escribiremos comandos que serán ejecutados en la consola. Además, en el script podemos agregar comentarios. Para ello, la(s) línea(s) de texto debe(n) estar precedidas por el el símbolo *#*.

Para guardar el script:

  + *File > Save as* y seleccionar la ruta donde se quiere guardar el archivo con la extensión *.R*
  + Hacer clic en el botón *Guardar* que se encuentra en la parte izquierda de la cinta de opciones del script.


## 2.3. Ambiente, Historial, Conecciones y Tutorial
En el panel superior derecho, encontraremos cuatro pestañas:

  + **Environment**: En el ambiente de trabajo se irán registrando el trabajo realizado (resultados, variables, gráficos, etc.) durante una determinada sesión. También tenemos la opción de cargar y guardar una sesión de trabajo, importar datos y limpiar los objetos de la sesión.
  + **History**: En el hisotrial se registran las instrucciones ejecutadas. Como opciones, podemos cargar y guardar el historial de la sesión, seleccionar una o más instrucciones y enviarlas a la consola o al script, además de poder limpiar el historial.
  + **Connections**: En conecciones,  puedes conectar `RStudio` a diferentes fuentes de datos. Por ejemplo ODBC, Spark, Oracle, SQLServer, entre otras.
  + **Tutorial**: Aquí encontraremos ayuda usando el paquete `learnr`.


## 2.4. Archivos, Visualizaciones, Paquetes y Ayuda
En el panel inferior derecho, encontraremos cuatro pestañas:

+ **Files**: En la pestaña archivos podemos ver el historial de archivos trabajados.
+ **Plots**: Aquí se visualizan los gráficos que generamos. 
+ **Packages**: Entrega un listado de los paquetes instalados en `R` y los que han sido cargados en la sesión. A través de las opciones de esta pestaña podemos instalar nuevos paquetes o actualizar los existentes.
+ **Help**: Permite acceder al CRAN (siempre que se cuente con conexión a Internet), página oficial del software que ofrece diferentes recursos para el programa: información general,  de los paquetes instalados, de funciones de interés, entre otros.

Es importante señalar que podemos reorganizar los paneles en *Ver -> Paneles -> Diseño de panel*. Además. podemos agregar y eliminar pestañas de los paneles en *Ver* y seleccionando o deseleccionando las opciones de pestañas que se enumeran en la parte inferior.

# 3. Interactuando con `RStudio`
Interactuar con `RStudio` es simple. Básicamente, debemos escribir el código `R` en la línea inferior de la consola y luego haga clic en *Enter* para ejecutarlo. También podemos enviar código desde el *script*, presionando *<Ctrl + R>* (Windows) o *<Ctrl +Enter>* (Mac).

El código que escribimos se llama comando, porque dará la orden a nuestro computador que haga algo por nosotros. La línea en la que escribimos se llama línea de comando.

Cuando escribimos un comando en el prompt *>* y presionamos *Enter*, o lo enviamos desde el *script*, `R` ejecutará el comando y nos mostará los resultados en la consola. Junto a nuestros resultados, aparecerá *[1]*, informando que en esta línea comienza con el primer valor del resultado. Luego, RStudio muestra un nuevo *>* para su próximo comando.

Es importante tener en cuenta que:
  
  + Cuando la consola muestra el prompt *>*, significa que podemos dar nuevos comandos para ejecutar.
  + Si escribimos un comando incompleto y presionamos *Enter*, la consola mostrará un indicador *+*, lo que significa que está esperando que escribamos el resto del comando. 
  + Si escribimos un comando que R no reconoce, R devolverá un mensaje de error. Esto no es para alarmarno. R simplemente nos está diciendo que no puede entender o hacer lo que le pedimos. El texto en rojo nos avisa y explica, los errores en la solicitud realizada.


# 4. Tipos de datos en R

Los tipos de datos de uso más común en R son:

## Numérico
Representan números que tienen una parte decimal o fraccionaria.

```{r}
5

25.3

123890.85544
```

## Cadena de texto
Secuencias de caracteres. Puede contener letras, números, espacios, signos de puntuación y símbolos especiales.

```{r}
"a"

"a"

"Contaminacion"
```

## Factor
Dato numérico representado por una etiqueta.

## Lógico
Sólo tienen dos valores posibles: verdadero (TRUE) y falso (FALSE). Representan si una condición o estado se cumple, es verdadero, o no, es falso.

## Perdido (NA) y Vacío (NULL)
En R, usamos NA para representar datos perdidos, mientras que NULL representa la ausencia de datos. La diferencia entre las dos es que un dato NULL aparece sólo cuando R intenta recuperar un dato y no encuentra nada, mientras que NA es usado para representar explícitamente datos perdidos, omitidos o que por alguna razón son faltantes.


## Verificando el tipo de dato
Podemos verificar si un dato es de un tipo específico con la familia de funciones `is()`. Estas funciones toman como argumento un dato, si este es del tipo que estamos verificando, nos devolverán TRUE y en caso contrario devolverán FALSE



```{r, echo=FALSE}
library(gt)
tabla <- data.frame(
  FU=c("is.integer()","is.numeric","is.character()","is.factor()","is.logical()","is.na()","is.null()" ),
                 TD=c("Entero","Numérico","Cadena de texto","Factor","Lógico","NA","NULL"))

tabla %>%
  gt() %>% 
  cols_label(FU="Función",
             TD= "Tipo de dato") %>%
  tab_style(locations=cells_column_labels(columns=everything()),
            style = list(
              cell_borders(sides="bottom",weight=px(3)),
              cell_text(weight = "bold"))) %>%
  tab_options(table.font.size = px(20L),
              column_labels.font.size = px(25L))
  
  
```

# 3. Operadores



## Operador de asignación
Nos permite asignar datos a un objeto. Para ello podems utilizar los símbolos *<-* o *=*.


```{r}
dos<-2

letra<-"a"
```


Es importante tener en cuenta que:

* Si asignamos un datos a un objetoal que ya habíamos asignado datos, nuestro objeto conserva los datos más recientes.

* Esta operación nos permite “guardar” el resultado de operaciones, de modo que podemos recuperarlos sin necesidad de realizar las operaciones otra vez (Revisar *Environment*).

* A lo largo del taller utilizaremos *<-* por ser característico de R y fácil de reconocer visualmente.

## Operador de concatenación

```{r}
dos_digitos<-c(15, 2)
```

# 4. Estructura de datos en R

## Vector
Colección de uno o más datos del mismo tipo.

```{r}
c(15, 2, 3.3, 5, 8)
```


```{r}
vector_numerio<-c(15, 2, 3.3, 5, 8)
```


