---
title: "Datos en RStudio"
date: '2021-10-05T21:13:14-05:00'
categories: R
tags:
- R
- RStudio
output:
  blogdown::html_page:
    toc: true
type: book
weight: 20
---
```{r setup, include=FALSE}
knitr::opts_chunk$set(collapse = TRUE)
```

# 1. Tipos de datos en R

Los tipos de datos de uso más común en R son:

## 1.1. Numérico
Representan números que tienen una parte decimal o fraccionaria.

```{r}
5

25.3

123890.85544
```

## 1.2. Cadena de texto
Secuencias de caracteres. Puede contener letras, números, espacios, signos de puntuación y símbolos especiales.

```{r}
"a"

"a"

"Contaminacion"
```

## 1.3. Factor
Dato numérico representado por una etiqueta.

Por último, cada una de las etiquetas o valores que puedes asumir un factor se conoce como nivel. En nuestro ejemplo con femenino y masculino, tendríamos dos niveles.


## 1.4. Lógico
Sólo tienen dos valores posibles: verdadero (TRUE) y falso (FALSE). Representan si una condición o estado se cumple, es verdadero, o no, es falso.

## 1.5.Perdido (NA) y Vacío (NULL)
En R, usamos NA para representar datos perdidos, mientras que NULL representa la ausencia de datos. La diferencia entre las dos es que un dato NULL aparece sólo cuando R intenta recuperar un dato y no encuentra nada, mientras que NA es usado para representar explícitamente datos perdidos, omitidos o que por alguna razón son faltantes.


## 1.6. Verificando el tipo de dato
Podemos verificar si un dato es de un tipo específico con la familia de funciones `is()`. Estas funciones toman como argumento un dato, si este es del tipo que estamos verificando, nos devolverán TRUE y en caso contrario devolverán FALSE


```{r, echo=FALSE}
library(gt)
tabla <- data.frame(
  FU=c("is.integer()","is.numeric","is.character()","is.factor()","is.logical()","is.na()","is.null()" ),
                 TD=c("Entero","Numérico","Cadena de texto","Factor","Lógico","NA","NULL"))

tabla %>%
  gt() %>% 
  cols_label(FU="Función",
             TD= "Tipo de dato") %>%
  tab_style(locations=cells_column_labels(columns=everything()),
            style = list(
              cell_borders(sides="bottom",weight=px(3)),
              cell_text(weight = "bold"))) %>%
  tab_options(table.font.size = px(20L),
              column_labels.font.size = px(25L))
  
  
```

# 2. Operadores 
Los operadores son símbolos que le indican a `R` que debe realizar una determinada tarea. 

Existen operadores específicos para cada tipo de tarea. Los tipos de operadores principales, y específicos para cada tarea, son los siguientes:

## 2.1. Aritméticos
Este tipo de operador lo usarmeos para operaciones aritméticas.

```{r, echo=FALSE}
library(gt)
tabla <- data.frame(
  OP=c("+","-","*","/","^"),
                 Operacion=c("Suma","Resta","Multiplicación","División","Potencia"),
                 EJ=c("1 + 1","2 - 1","2 * 5","10 / 3","2 ^ 3"),
                 RES=c("2","1","1O","3.333333","8"))

tabla %>%
  gt() %>% 
  cols_label(OP="Operador",
             Operacion= "Operación",
             EJ= "Ejemplo",
             RES= "Resultado") %>%
  tab_style(locations=cells_column_labels(columns=everything()),
            style = list(
              cell_borders(sides="bottom",weight=px(3)),
              cell_text(weight = "bold"))) %>%
  tab_options(table.font.size = px(20L),
              column_labels.font.size = px(25L))
  
```

## 2.2. Relacionales
Los operadores lógicos nos permitirán hacer comparaciones y siempre obtendremos como resultado *TRUE* o *FALSE* (verdadero o falso, respectivamente).

```{r, echo=FALSE}
library(gt)
tabla <- data.frame(
  OP=c("<","<=",">",">=","==","!="),
                 Operacion=c("Menor que","Menor o igual que","Mayor que","Mayor o igual que","Exactamente igual que","No es igual que"),
                 EJ=c("1 < 2"," 2 <= 2","3 > 2","5 >= 6","2 == 2","2 != 3"),
                 RES=c("TRUE","TRUE","FALSE","FALSE","TRUE","TRUE"))

tabla %>%
  gt() %>% 
  cols_label(OP="Operador",
             Operacion= "Operación",
             EJ= "Ejemplo",
             RES= "Resultado") %>%
  tab_style(locations=cells_column_labels(columns=everything()),
            style = list(
              cell_borders(sides="bottom",weight=px(3)),
              cell_text(weight = "bold"))) %>%
  tab_options(table.font.size = px(20L),
              column_labels.font.size = px(25L))
  
```

Al usar los operadores `>`, `>=`, `<` y `<=` con cadenas de texto, su comportamiento será diferente.


```{r}
"dos" < "tres"

```

Este resultado se debe a que se ha hecho una comparación por orden alfabético. En este caso, la palabra “dos” tiene una posición anterior a “tres”, pues empieza con “d” y esta letra tiene una posición anterior a la “t” en el alfabeto. Por lo tanto, es verdadero que *dos*sea menor que *tres*.


## 2.3. Lógicos
Este tipo de operador lo usarmeos para operaciones de álgebra Booleana, es decir, para describir relaciones lógicas, expresadas como verdadero (*TRUE*) o falso (*FALSE*).

Estos operadores pueden ser usados con estos con datos de tipo numérico, lógico y complejo. Al igual que con los operadores relacionales, los operadores lógicos siempre dan como resultado *TRUE* o *FALSE* (verdadero o falso, respectivamente).

```{r, echo=FALSE}
library(gt)
tabla <- data.frame(
  OP=c("x | y","x & y","!x","isTRUE(x)"),
                 COMP=c("x o y son verdaderos","x e y son verdaderos","x no es verdadero (negación)","x es verdadero (afirmación)"))

tabla %>%
  gt() %>% 
  cols_label(OP="Operador",
             COMP= "Comparación") %>%
  tab_style(locations=cells_column_labels(columns=everything()),
            style = list(
              cell_borders(sides="bottom",weight=px(3)),
              cell_text(weight = "bold"))) %>%
  tab_options(table.font.size = px(20L),
              column_labels.font.size = px(25L))
  
```
Los operadores `|` e `&` siguen estas reglas:

  + `|` devuelve *TRUE* si alguno de los datos es *TRUE*.
  + `&` solo devuelve *TRUE* si ambos datos es *TRUE*.
  + `|` solo devuelve *FALSE* si ambos datos son *FALSE*.
  + `&` devuelve *FALSE* si alguno de los datos es *FALSE*.

## 2.4. Asignación
Nos permite asignar datos a objetos.


```{r, echo=FALSE}
library(gt)
tabla <- data.frame(
  OP=c("<-","="),
                 COMP=c("Asigna un valor a un objeto","Asigna un valor a un objeto"))

tabla %>%
  gt() %>% 
  cols_label(OP="Operador",
             COMP= "Operación") %>%
  tab_style(locations=cells_column_labels(columns=everything()),
            style = list(
              cell_borders(sides="bottom",weight=px(3)),
              cell_text(weight = "bold"))) %>%
  tab_options(table.font.size = px(20L),
              column_labels.font.size = px(25L))
  
```

```{r}
dos<-2

dos
```

```{r}
letra<-"a"

letra
```

Es importante tener en cuenta que:

  + Si asignamos un datos a un objeto al que ya habíamos asignado datos, nuestro objeto conserva los datos más recientes.

  + Esta operación nos permite “guardar” el resultado de operaciones, de modo que podemos recuperarlos sin necesidad de realizar las operaciones otra vez (Revisar *Environment*).

  + A lo largo del taller utilizaremos `<-` por ser característico de R y fácil de reconocer visualmente.

## 2.5. Concatenación
Este operador es una función (`c()`)  que nos permite combinar dos o más valores en un solo objeto.

```{r}
dos_digitos<-c(15, 2)

dos_digitos
```


# 3. Estructura de datos en R

## Vector
Colección de uno o más datos del mismo tipo.

Propiedades de los vectores:

  + **Tipo**: Un vector tiene el mismo tipo que los datos que contiene.
  + **Largo**: Es el número de elementos que contiene un vector.

Para crear un vector, podemos usar el operador de concatenación `c()`. Llamamos esta función y le damos como argumento los elementos que deseamos combinar en un vector, separados por comas.

```{r}
c(15, 2, 3.3, 5, 8)
```

```{r}
vector_numerico<-c(15, 2, 3.3, 5, 8)

vector_numerico
```

Si deseamos agregar un elemento a un vector ya existente, podemos hacerlo combinando nuestro vector original con los elementos nuevos y asignando el resultado a nuestro vector original.

```{r}
vector_numerico<-c(15, 2, 3.3, 5, 8)

vector_numerico <-c(vector_numerico,1200)

vector_numerico
```

También podemos crear vectores que son combinaciones de vectores.


```{r}
vector_numerico_1<-c(15, 2, 3.3)

vector_numerico_2<-c(25, 9, 0.6)

vector_numerico <-c (vector_numerico_1,vector_numerico_2)

vector_numerico
```

Podemos crear vectores de **secuencias numéricas** usando `:`. De un lado de los dos puntos escribimos el número de inicio de la secuencia y del otro el final.

Las secuencias creadas son consecutivas con incrementos o decrementos de 1. Estas secuencias pueden empezar con cualquier número, incluso si este es negativo o tiene cifras decimales.

```{r}
1:50
```


```{r}
vector_secuencia<- 1:50

vector_secuencia
```

Otra opción para generar vectores es la función `rep(x,times)`, la cual repite los elementos en `x`un número determinado de veces (`times`).


```{r}
rep(1:5,2)
```

Ahora, si usamos el argumento `each`, primero se replicará el elemento y luego se repetirá el número de veces definida por nosotros.


```{r}
rep(1:5, each=2)
```

El argumento `len` sirve para definir el número de elementos que debe contener el resultado.

```{r}
rep(1:5,each=2, len =4)
```

El argumento `len` sirve para definir el número de veces que queremos repetir el vector de interés.

```{r}
rep(1:5,each=2, times =3)
```

Ahora, exploremos generemos repeticiones pero esta vez con vectores de cadenas de texto.

```{r}
rep(LETTERS[1:5],4)
```

```{r}
rep("Santiago",4)
```
```{r}
rep(c("Santiago","Valdivia"),4)
```


```{r}
rep(c("Santiago","Valdivia"),4,each=2)
```


```{r}
rep(c("Santiago","Valdivia"),each=5)
```

```{r}
Ciudad<-c("Santiago","Valdivia")
Ciudad<-rep(Ciudad,each=5)
Ciudad

```