---
title: "Datos en RStudio"
date: '2021-10-05T21:13:14-05:00'
categories: R
tags:
- R
- RStudio
output:
  blogdown::html_page:
    toc: true
type: book
weight: 20
---
```{r setup, include=FALSE}
knitr::opts_chunk$set(collapse = TRUE)
```

# 1. Tipos de datos en R

Los tipos de datos de uso más común en R son:

## 1.1. Numérico
Representan números que tienen una parte decimal o fraccionaria.

```{r}
5

25.3

123890.85544
```

## 1.2. Cadena de texto
Secuencias de caracteres. Puede contener letras, números, espacios, signos de puntuación y símbolos especiales.

```{r}
"a"

"a"

"Contaminacion"
```

## 1.3. Factor
Dato numérico representado por una etiqueta.

Por último, cada una de las etiquetas o valores que puedes asumir un factor se conoce como nivel. En nuestro ejemplo con femenino y masculino, tendríamos dos niveles.


## 1.4. Lógico
Sólo tienen dos valores posibles: verdadero (TRUE) y falso (FALSE). Representan si una condición o estado se cumple, es verdadero, o no, es falso.

## 1.5.Perdido (NA) y Vacío (NULL)
En R, usamos NA para representar datos perdidos, mientras que NULL representa la ausencia de datos. La diferencia entre las dos es que un dato NULL aparece sólo cuando R intenta recuperar un dato y no encuentra nada, mientras que NA es usado para representar explícitamente datos perdidos, omitidos o que por alguna razón son faltantes.


## 1.6. Verificando el tipo de dato
Podemos verificar si un dato es de un tipo específico con la familia de funciones `is()`. Estas funciones toman como argumento un dato, si este es del tipo que estamos verificando, nos devolverán TRUE y en caso contrario devolverán FALSE


```{r, echo=FALSE}
library(gt)
tabla <- data.frame(
  FU=c("is.integer()","is.numeric","is.character()","is.factor()","is.logical()","is.na()","is.null()" ),
                 TD=c("Entero","Numérico","Cadena de texto","Factor","Lógico","NA","NULL"))

tabla %>%
  gt() %>% 
  cols_label(FU="Función",
             TD= "Tipo de dato") %>%
  tab_style(locations=cells_column_labels(columns=everything()),
            style = list(
              cell_borders(sides="bottom",weight=px(3)),
              cell_text(weight = "bold"))) %>%
  tab_options(table.font.size = px(20L),
              column_labels.font.size = px(25L))
  
  
```

# 2. Operadores 

[operadores](https://bookdown.org/jboscomendoza/r-principiantes4/operadores-relacionales.html)

## Operador de asignación
Nos permite asignar datos a un objeto. Para ello podems utilizar los símbolos *<-* o *=*.


```{r}
dos<-2

letra<-"a"
```


Es importante tener en cuenta que:

* Si asignamos un datos a un objeto al que ya habíamos asignado datos, nuestro objeto conserva los datos más recientes.

* Esta operación nos permite “guardar” el resultado de operaciones, de modo que podemos recuperarlos sin necesidad de realizar las operaciones otra vez (Revisar *Environment*).

* A lo largo del taller utilizaremos *<-* por ser característico de R y fácil de reconocer visualmente.

## Operador de concatenación

```{r}
dos_digitos<-c(15, 2)
```


# 3. Estructura de datos en R

## Vector
Colección de uno o más datos del mismo tipo.

```{r}
c(15, 2, 3.3, 5, 8)
```


```{r}
vector_numerio<-c(15, 2, 3.3, 5, 8)
```


