---
title: "1. Aspectos básicos"
date: '2021-09-20T21:13:14-05:00'
categories: R
tags:
- Web scraping
- Recuperación de información
output:
  blogdown::html_page:
    toc: true
weight: 10
---
```{r setup, include=FALSE}
knitr::opts_chunk$set(collapse = TRUE)
```

# 1. Aspectos básicos de `rvest`
Antes de extraer información de una página web, debemos instalar y cargar el paquete `rvest`, así como conocer las principales funciones contenidas en él.

## 1.1. Instalando y cargando `rvest`

Para instalar el paquete, tenemos dos posibles caminos:

### Desde el CRAN

```{r }
#install.packages("rvest")
```

### Desde GitHub

Para este camino, debemos tener instalado el paquete `devtools`.

```{r }
# install.packages("devtools")
#devtools::install_github("tidyverse/rvest")
```


## 1.2. No olvidemos que siempre debemos cargar el paquete antes de usarlo

```{r }
library(rvest)
```


## 1.3. Funciones básicas en `rvest`

A continuación se listan las funciones más importantes y sus respectivas descripciones. 

* `read_html()`:  crea un objeto que contiene todo el código o etiquetas HTML.

* `html_nodes()`: selecciona partes del objeto que contiene todo el código html. 

* `html_elements()`: devuelve un conjunto de nodos específicos.

* `html_name()`: obtiene los atributos html.

* `html_text()`: extrae el texto html, sin procesar.

* `html_text2()`: extrae el texto html, procesa el texto.

* `html_attr()`: regresa los atributos específicos html.

* `html_attrs()`: obtiene los atributos html.

* `html_chilren()`: obtiene atributos hijos.

* `html_table()`: convierte una tabla html en una estructura de datos en R.

* `minimal_html()`: genera una pagina html mínima.


