---
title: "Primer informe con RMarkdown"
date: '2021-09-27T21:13:14-05:00'
categories: R
tags:
- RMarkdown
output:
  blogdown::html_page:
    toc: true
---
```{r setup, include=FALSE}
knitr::opts_chunk$set(collapse = TRUE)
```

Generemos un pequeño informe en el cuál aplicaremos los conocimientos que hemos aprendido sobre las librerías `dplyr`, `ggplot2` y `rmarkdown`. En el informe se explorarán y visualizarán los los datos de la base de datos iris. 


# Objetivo del informe
El presente informe tiene por objetivo generar y documentar un gráfico de dispersión para las variables **Petal.Length** y **Petal.Width** contenidas en la base de datos **iris**.

## Paso 1.  Exploremos nuestros datos

Utilizaremos el verbo `glimpse()` de la librería dplyr para explorar la estructura de la base de datos iris. Recordemos que asignamos el nombre data a nuestra base de datos

Primero debemos asegurarnos de llamar a la librería `dplyr`. También explicitaremos el argumento `warming = FALSE` para que...

Ahora, exploremos la estructura de nuestros datos:

```{r message=FALSE}
library(dplyr)
glimpse(iris)
```

## Paso 2. Visualicemos nuestros datos

Generemos un  gráfico de dispersión con la función `geom_point ()` para las variables **Petal.Length** y **Petal.Width**. 

Primero debemos asegurarnos de llamar a la librería `ggplot2`. 


```{r warning=FALSE}
library(ggplot2)
```

Recordemos que la sintáxis básica de `ggplot2` para generar un gráfico es:

`ggplot(data, mapping=aes(x,y))+ geom_function()`

Ahora, incorporemos un gráfico de dispersión a nuestro informe.

```{r warning=FALSE}

ggplot(data = iris, mapping=aes(x=Petal.Length , y =Petal.Width))+
  geom_point(aes(col=Species), size=2.5)+
  scale_colour_manual(values=c("#BC3C29FF", "#0072B5FF","#E18727FF"))+
  xlim(c(0, 8))+
  ylim(c(0, 3))+
  labs(title="Largo vs Ancho del Pétalo",
       y="Ancho (cms)", x="Largo (cms)")+
  theme(axis.text =element_text(size=16),
        axis.title=element_text(size=23),
        plot.title=element_text(size=25),
        legend.position = c(0.13, 0.85),
        legend.box.background = element_rect(fill = "transparent", colour = "#333333",size=1.2),
        axis.line = element_line(color = "#333333",size = 1, linetype = "solid"))
```

